【裁判字號】    95,交聲,376
【裁判日期】    950718
【裁判案由】    交管條例聲異
【裁判全文】
臺灣板橋地方法院交通事件裁定        95年度交聲字第376號
原處分機關  交通部公路總局臺北區監理所
異  議  人
即受處分人  甲○○
上列受處分人即異議人因違反道路交通管理處罰條例案件，對於
交通部公路總局臺北區監理所於民國95年2 月24日所為之處分（
原處分案號：北監自裁字第裁40-CO0000000號），聲明異議，本
院裁定如下：
    主  文
原處分撤銷。
甲○○汽車駕駛人，駕駛汽車經測試檢定酒精濃度超過規定標準
，吊扣駕駛執照壹年。
    理  由
一、聲請意旨略以：受處分人甲○○於民國95年1月4日22時30分
    許，駕駛車牌號碼U2-6943號自用一般小客貨車，行經臺北
    縣樹林市○○路○段5號前時，因酒精濃度超過標準（抽血檢
    測酒精濃度118.6mg/dl，經換算呼氣酒精濃度值為0.59mg/l
    ），違反道路交通管理處罰條例第35條第1項第1款之規定，
    經臺北縣政府警察局樹林交通分隊，依上開規定，於95 年2
    月22日掣開北縣警交字第C00000000號舉發違反道路交通管
    理事件通知單（下稱舉發通知單）並移置保管上開車輛。嗣
    經原處分機關於95年2月24日以北監自裁字第裁40-CO000000
    0號裁決書，以酒精濃度超過規定標準，因而肇事致人受傷
    裁決異議人罰鍰新臺幣49,500元，吊扣駕駛執照2年。
二、聲明異議意旨略以：異議人於95年1月4日21時行駛於樹林中
    山路段時，不慎被林世昌所駕駛車牌號碼GQ-6145號車相撞
    ，因林世昌兩天沒睡覺，精神不振超過中心線向本人正面撞
    上，使異議人雙腿嚴重斷裂開刀兩次，造成中度殘廢。異議
    人是在正常情況下行駛而被林世昌正面撞上，雖在家喝蒜頭
    藥酒，但意識清醒，絕無酒意，並不是異議人撞林世昌，而
    是被撞，警察開出舉發通知單有所不符，請向警察機關調閱
    資料，還本人一個清白等語。
三、按道路交通管理處罰條例第35條雖於94年12月28日總統華總
    一義字第09400212581號令修正公布，並於95年6月23日行政
    院以院臺交字第0950087685號令發布，定自95年7月1日施行
    ；惟依94年2月5日總統華總一義字第09400016841號令，制
    定公布並自95年2月5日開始施行之行政罰法第5條，明定「
    行為後法律或自治條例有變更者，適用行政機關最初裁處時
    之法律或自治條例」。本件違規行為發生於95年1月4日，原
    處分機關裁決時間為95年2 月24日，斯時道路交通管理處罰
    條例第35條固已修正，然尚未施行，原處分機關依修正前之
    規定裁處，並無違誤；又依行政罰法第5 條之規定以觀，本
    院審理本件交通裁決案件時亦應適用行政機關最初裁處時之
    法律，即修正前道路交通管理處罰條例第35條規定處理，合
    先敘明。
四、次按，「汽車駕駛人，駕駛汽車經測試檢定酒精濃度超過規
    定標準者，處15,000元以上60,000元以下罰鍰，並當場移置
    保管其車輛及吊扣其駕駛執照1 年。因而肇事致人受傷者，
    並吊扣其駕駛執照2 年；致人重傷或死亡者，吊銷其駕駛執
    照，並不得再考領」，道路交通管理處罰條例第35條第1 項
    第1 款定有明文。再按「汽車駕駛人飲用酒類或其他類似物
    後其吐氣所含酒精濃度超過每公升0.25毫克或血液中酒精濃
    度超過0.05% 以上者，不得駕車」，亦經道路交通管理處罰
    條例第92條第1 項所授權訂定之道路交通安全規則第114 條
    第2 款明文所定。
五、再按，於94年2 月5 日公布、95年2 月5 日施行之行政罰法
    第26條規定：「一行為同時觸犯刑事法律及違反行政法上義
    務規定者，依刑事法律處罰之。但其行為應處以其他種類行
    政罰或得沒入之物而未經法院宣告沒收者，亦得裁處之。前
    項行為如經不起訴處分或為無罪、免訴、不受理、不付審理
    之裁判確定者，得依違反行政法上義務規定裁處之。」，此
    即所謂一事不二罰原則。再按被告所犯為死刑、無期徒刑或
    最輕本刑3 年以上有期徒刑以外之罪，檢察官參酌刑法第57
    條所列事項及公共利益之維護，認以緩起訴為適當者，得定
    1 年以上3 年以下之緩起訴期間為緩起訴處分，其期間自緩
    起訴處分確定之日起算；又被告於緩起訴期間內，有下列情
    形之一者，檢察官得依職權或依告訴人之聲請撤銷原處分，
    繼續偵查或起訴：(一)於期間內故意更犯有期徒刑以上刑之罪
    ，經檢察官提起公訴者。(二)緩起訴前，因故意犯他罪，而在
    緩起訴期間內受有期徒刑以上刑之宣告者。(三)違背第253 條
    之2 第1 項各款之應遵守或履行事項者。刑事訴訟法第253
    條之1 第1 項、第253 條之3 第1 項分別定有明文。準此，
    被告經檢察官為「緩起訴」處分者，於「緩起訴」之猶豫期
    間內，其最後是否會被檢察官提起公訴，猶懸而未定，意即
    「緩起訴」處分於猶豫期間內尚未具有實質之確定力，檢察
    官於期間內，可對被告繼續觀察，此時若被告顯無反省警惕
    之情或根本欠缺反省警惕之能力，檢察官得依職權或依告訴
    人之聲請，將被告「緩起訴」處分撤銷。而行政罰法第26條
    所訂一事不二罰原則，以應受行政罰之行為如經不起訴處分
    或為無罪、免訴、不受理、不付審理之裁判「確定」者，始
    得依違反行政法上義務規定裁處之，並未明文包括「緩起訴
    處分」在內，雖「緩起訴處分」確定時被告可免於刑事訴追
    ，與受「不起訴處分」之效果相同，行政罰法第26條第2 項
    解釋上亦應包括「緩起訴處分」在內，但依據該規定之立法
    意旨，亦必須待「緩起訴處分」實質確定時，被告才終局地
    確定免於受刑事訴追，原處分機關始得為行政裁罰；亦即在
    緩起訴期間內（即猶豫期間期滿前），該緩起訴處分若經撤
    銷，被告尚有受刑事訴追、處罰之可能，此時原處分機關若
    依法為行政裁決，無異將使受處分人有同時遭受行政處罰及
    刑事訴追之危險，顯與行政罰法第26條規定之立法意旨相違
    背。
六、經查：
    (一)本件受處分人因上開紅燈左轉之違規事實，經原處分機關
      依違反道路交通管理處罰條例第35條第1 項第1 款之規定
      ，裁處異議人罰鍰49,500元，惟查：本件異議人因本件酒
      醉駕車之事實同時涉犯公共危險罪，經臺灣板橋地方法院
      檢察署檢察官於95年4 月24日以95年度偵字第6871號為緩
      起訴處分，其期間為1 年，受處分人應書立悔過書1 紙，
      該案件並依職權送高檢署再議中等情，有臺灣板橋地方法
      院檢察署檢察官緩起訴處分書、臺灣高等法院被告前案紀
      錄表各1 份附卷可稽。是異議人在此之前，因此同一案件
      ，於95年2 月24日經原處分機關裁罰在案，本件裁罰尚在
      檢察官緩起訴處分前，揆諸上開說明，即屬違反一事不兩
      罰之原則，要非可採；且上開緩起訴處分目前仍未實質確
      定，本院自亦無從予以裁罰。從而，原處分機關逕依道路
      交通管理處罰條例規定裁處異議人罰鍰49,500元部分，顯
      與行政罰法第26條第2 項之規定意旨有違，難認允當，自
      應由本院將此部分之原處分撤銷。原處分機關應嗣前揭緩
      起訴處分是否確定後，再為是否裁罰之決定，併此指明。
    (二)本件異議人即受處分人甲○○於95年1 月4 日22時30分許
      ，駕駛車牌號碼U2-6943 號自用一般小客貨車，行經臺北
      縣樹林市○○路○ 段5 號前時，因酒精濃度超過標準（抽
      血檢測酒精濃度118.6mg/dl，經換算呼氣酒精濃度值為
      0.59mg/l），違反道路交通管理處罰條例第35條第1 項第
      1 款之規定，經臺北縣政府警察局樹林交通分隊，依上開
      規定，於95年2 月22日掣開北縣警交字第C00000000 號舉
      發通知單並移置保管上開車輛等情，有上開舉發通知單附
      卷可稽，核與異議人於95年2 月27日聲明異議狀中自承伊
      有於案發當日在家中喝蒜頭藥酒後，再駕車外出等情節均
      相符合，是異議人確有於上揭時、地有酒後駕車之行為，
      堪以認定。
    (三)惟原處分機關認定異議人酒後駕車肇事「致人受傷」一節
      ，為異議人所否認，本院依職權函詢本件交通事故處理機
      關即臺北縣政府警察局樹林分局結果，該局函覆本件事故
      並無相對林世昌受傷資料可供參辦，且經該局派員訪查結
      果，相對人亦表示車禍當時只有胸口遭方向盤撞到，並無
      外傷等語，此有該分局95年6 月5 日北縣警樹偵字第0950
      01292 號函及函附之該局查訪紀錄表影本1 份在卷可按；
      且本件異議人甲○○與相對人林世昌已經調解成立，係由
      相對人林世昌賠償異議人甲○○所受傷害之損害，而非由
      異議人甲○○賠償相對人林世昌之損害一節，亦有臺北縣
      樹林市調解委員會調解書影本一份存卷可查，是本件並無
      證據足認異議人確有「肇事致人受傷」之情形，原處分機
      關未予詳查，遽認異議人本件酒後肇事致林世昌受傷，而
      依道路交通管理處罰條例第35條第1 項第1 款中段之規定
      ，以異議人有「肇事致人受傷」之加重情節，裁處吊扣其
      駕駛執照2 年之處分，自有未洽，本件異議人此部分之異
      議為有理由，應由本院將原處分撤銷，並依道路交通管理
      處罰條例第35條第1 項第1 款前段之規定，改裁處吊扣異
      議人之駕駛執照1 年，以期適法。至吊扣駕駛執照之處分
      ，屬行政罰法所稱其他種類行政罰，依同法第26條但書規
      定，與刑事處罰尚不生一事不二罰之關係，自得併予裁處
      之，附此敘明。
七、據上論斷，應依道路交通案件處理辦法第20條前段裁定如主
    文。
中    華    民    國    95    年    7     月    18    日
                  交通法庭     法  官 許映鈞
以上正本證明與原本無異。
如不服本裁定，應於送達後5 日內向本院提出抗告狀（須附繕本
）。
                               書記官 呂苗澂
中    華    民    國    95    年    7     月    20    日


司法院資訊處製作；財團法人民間司法改革基金會備份。
